【裁判字號】    97,訴,1146
【裁判日期】    971028
【裁判案由】    偽造有價證券
【裁判全文】
臺灣屏東地方法院刑事判決              97年度訴字第1146號
公  訴  人  臺灣屏東地方法院檢察署檢察官
被      告  丙○○
指定辯護人  本院公設辯護人乙○○
            本院公設辯護人丁○○
上列被告因偽造有價證券案件，經檢察官提起公訴（97年度偵續
字第39號），本院判決如下：
    主  文
丙○○意圖供行使之用，而偽造有價證券，處有期徒刑壹年陸月
，減為有期徒刑玖月。緩刑貳年。票號各為四八九三九三號、○
三七六四七號、發票日均為八十五年十月一日、金額均為新臺幣
萬元之本票貳紙上偽造之共同發票人「張裕隆」部分均沒收。
    事  實
一、丙○○參加甲○○○以其配偶李明雄為名義擔任會首之合會
    ，期間為民國85年6 月30日起至88年11月30日止。丙○○為
    提供該合會投標及領取會款之擔保，竟未經其子張譽鐘（原
    名張裕隆）之授權，基於偽造有價證券並持以行使之單一犯
    意，於同年8 月2 日晚間8 時許，在其屏東縣枋寮鄉○○村
    ○○路589 巷100 號住處，接續在票號各為489393號、0376
    47號之空白本票2 紙上，填寫發票日期均為85年10月1 日、
    票面金額均為新臺幣（下同）3 萬元，再於該2 紙本票發票
    人欄上偽簽「張裕隆」之署名各1 枚，復持張譽鐘所有之印
    章盜蓋印文「張裕隆」各1 枚，而冒用張譽鐘之名義，偽造
    張譽鐘與其及其配偶吳景春共同簽發面額3 萬元之本票2 紙
    ，並於同日稍晚持前揭本票至甲○○○屏東縣枋寮鄉○○村
    ○○路○ 段349 號住處交付予甲○○○而行使之，足生損害
    於張譽鐘、甲○○○及參與該合會之會員。俟丙○○於85年
    9 月30日得標後，甲○○○即於85年10月5 日交付丙○○得
    標會款51萬元，惟因丙○○未如期繳交死會會款，甲○○○
    遂對張譽鐘向本院潮州簡易庭提起請求給付票款之民事訴訟
    ，經張譽鐘於該民事事件審理中到庭供稱前揭本票上之簽章
    均非其所為，亦未授權他人為之，甲○○○始悉上情。
二、案經甲○○○訴請臺灣屏東地方法院檢察署檢察官偵查後為
    不起訴處分，經甲○○○聲請再議，由同署檢察官送交臺灣
    高等法院高雄分院檢察署檢察長認再議有理由而撤銷原不起
    訴處分，命令臺灣屏東地方法院檢察署檢察官續行偵查起訴
    。
    理  由
一、證據能力部分：
    按被告以外之人於審判外之言詞或書面陳述，除法律有規定
    者外，不得作為證據，刑事訴訟法第159 條第1 項固有明文
    。惟被告以外之人於審判外之陳述，雖不符刑事訴訟法第15
    9 條之1 至第159 條之4 之規定，而經當事人於審判程序同
    意作為證據，法院審酌該言詞陳述作成時之情況，認為適當
    ，亦得為證據，同法第159 條之5 第1 項亦有明文。查本件
    證人即告訴人甲○○○、證人吳景春、張譽鐘、李明雄於偵
    查中之陳述，均經當事人及辯護人於本院準備程序時明示同
    意作為證據使用（見本院卷第13頁97年9 月17日準備程序筆
    錄），本院審酌證人陳述時之情況，認該等具有傳聞證據性
    質之證據，並無任何違法取證之不當情形或其他瑕疵，以之
    作為證據使用係屬適當，故依前開刑事訴訟法第159 條之5
    規定，有證據能力。
二、認定犯罪事實之證據及理由：
    上開犯罪事實，業據被告丙○○於本院審理中坦認屬實，核
    與證人即告訴人甲○○○、證人李明雄於偵查中之指述大致
    相符，並有證人張譽鐘於偵查中結稱：前揭2 張本票開立後
    沒幾天，被告才告訴伊會錢與開票之事，但被告未提及開票
    之數量與金額等語（見屏檢97年度偵續字第39號卷第8 頁）
    、證人吳景春於偵查中結稱：伊子張譽鐘並未事先同意被告
    於本票上簽名蓋章，事後張譽鐘也不知道，是告訴人提起告
    訴時，伊與被告才告訴張譽鐘等語（見屏檢96年度他字第54
    7 號卷第11頁）在卷足憑，另有前揭本票影本各1 紙（見同
    卷第3 、4 頁）、新臺幣萬元互助會全部名單影本及中標
    得款明細表影本各1 紙附卷可佐（見同卷第38頁、第20頁）
    ，俱徵被告前揭不利於己之任意性自白與事實相符，其犯行
    堪予認定，應依法論科。
三、論罪科刑部分：
  (一)核被告丙○○所為，係犯刑法第201 條第1 項意圖供行使之
    用而偽造有價證券罪。其盜用印章並持之蓋用印文、偽簽署
    名於本票之行為，均為偽造有價證券之階段行為，又其行使
    偽造有價證券之低度行為，為偽造之高度行為所吸收，均不
    另論罪。被告於密切接近之時、地，接續偽造前揭本票2紙
    ，侵害同一法益，各舉動之獨立性極為薄弱，依一般社會健
    全觀念，難以強行分離，顯係基於單一犯意接續所為，為接
    續犯，僅成立一罪；公訴人於起訴書事實欄指稱被告係基於
    「連續」偽造並行使有價證券之犯意而為上開犯行（惟漏未
    請求論以連續犯加重其刑），尚有未恰。再被告僅為提供合
    會投標及領取會款之擔保，而冒用其子名義共同簽發面額各
    為3 萬元本票2 紙，對社會金融交易安全及秩序造成之危害
    尚難謂重大，且其於犯後已坦承不諱，並與告訴人達成和解
    而賠償損害（詳下述），依犯罪之原因與當時所處之情狀，
    倘科以刑法第201 條第1 項之最低度刑有期徒刑3 年，猶嫌
    情輕法重，過於苛酷，客觀上顯有可憫之處，爰依刑法第59
    條之規定酌減其刑。爰審酌被告素行良好，此有臺灣高等法
    院被告前案紀錄表在卷可按，其於本院審理時坦認犯行，並
    與告訴人達成和解而按月清償積欠之會款，有本院97年度潮
    檢調字第111 號調解筆錄影本1 份、郵政劃撥儲金存款收據
    影本3 份在卷可考（見本院卷第23至26頁），犯後態度尚佳
    ，且其年近七旬，健康狀況堪慮，有長庚紀念醫院97年10月
    1 日診斷證明書1 紙附卷供參（見本院卷第27頁），暨其犯
    罪之動機、目的、手段、生活狀況、智識程度等一切情狀，
    量處如主文所示之刑。又被告犯罪時間係在96年4 月24 日
    以前，所犯雖為中華民國九十六年罪犯減刑條例第3 條第1
    項第15款所列之罪，惟宣告之有期徒刑未逾1 年6 月，並無
    同條所定不予減刑之情形，爰依同條例第2 條第1 項第3 款
    之規定，減其宣告刑期二分之一。再被告行為後，刑法業於
    94年1 月7 日修正通過，於94年2 月2 日公布，並自95年7
    月1 日起施行；其中第74條緩刑之規定雖亦經修正，惟緩刑
    之規定，並非關於行為可罰性之刑罰法律規範，應無修正後
    刑法第2 條第1 項之適用，故犯罪在刑法修正施行前，於刑
    法修正施行後裁判，關於緩刑之宣告，自應適用修正後刑法
    第74條之規定，此有最高法院95年度第8 次刑事庭會議紀錄
    可佐。查本件被告未曾因故意犯罪受有期徒刑以上刑之宣告
    ，有前揭被告前案紀錄表在卷可稽，其因一時失慮致罹刑典
    ，且犯罪後已知悔悟，坦承犯行，經此次罪刑之宣告後，應
    知警惕，信無再犯之虞，本院認對其所宣告之刑以暫不執行
    為適當，爰依修正後刑法第74條第1 項第1 款併予宣告緩刑
    2 年，以啟自新。
  (二)末按偽造之有價證券，不問屬於犯人與否，沒收之，刑法第
    205 條定有明文。惟按票據之偽造或票據上簽名之偽造，不
    影響於真正簽名之效力，票據法第15條亦定有明文。從而二
    人以上共同在本票之發票人欄簽名者，應連帶負發票人責任
    ，倘其中有部分屬於偽造，雖不影響於其餘真正簽名者之效
    力，但偽造之部分，仍應依上開規定，諭知沒收（最高法院
    84年臺上字第1550號判例參照）。本案以被告、吳景春及張
    譽鐘為共同發票人之本票2 紙，僅張譽鐘為發票人部分係屬
    偽造，被告及吳景春之簽名既為真正，則渠等為發票人部分
    仍屬有效之票據，不在應依法沒收之列，爰僅就偽造張譽鐘
    之本票部分（含偽簽之「張裕隆」署名），依刑法第205 條
    諭知沒收。
據上論斷，應依刑事訴訟法第299 條第1 項前段，刑法第201 條
第1 項、第205 條、第59條、第74條第1 項第1 款，中華民國九
十六年罪犯減刑條例第2 條第1 項第3 款、第7 條，判決如主文
。
本案經檢察官劉文賓到庭執行職務。
中    華    民    國    97    年    10    月    28    日
                  刑事第三庭  審判長法  官  吳永宋
                                    法  官  趙家光
                                    法  官  李珮妤
以上正本證明與原本無異。
如不服本判決應於收受本判決送達後10日內向本院提出上訴書狀
，其未敘述上訴理由者，並得於提起上訴後20日內向本院補提理
由書狀（均須按他造當事人之人數附繕本），「切勿逕送上級法
院」。
中    華    民    國    97    年    10    月    28    日
                                    書記官  劉淑蓉
附錄本案論罪科刑法條：
中華民國刑法第201條第1項
（有價證券之偽造變造與行使罪）
意圖供行使之用，而偽造、變造公債票、公司股票或其他有價證
券者，處3 年以上10年以下有期徒刑，得併科3 千元以下罰金。


司法院資訊處製作；財團法人民間司法改革基金會備份。
